【裁判字號】    95,訴,1723
【裁判日期】    951108
【裁判案由】    毒品危害防制條例
【裁判全文】
臺灣桃園地方法院刑事判決              95年度訴字第1723號
    公  訴  人  台灣桃園地方法院檢察署檢察官
    被      告  乙○○
                        （現羈押於台灣桃園看守所）
    指定辯護人  本院公設辯護人  甲○○
上列被告因違反毒品危害防制條例案件，經檢察官提起公訴（95
年度偵緝字第849號），本院判決如下：
    主  文
乙○○共同運輸第二級毒品，處有期徒刑柒年貳月。
扣案之第二級毒品甲基安非他命（淨重為壹仟零柒點陸公克，
驗餘淨重為壹仟零陸點陸壹公克，平均純度為百分之拾柒點肆）
沒收銷燬之；扣案之肆瓶洗髮精空瓶、洗髮精乳液壹包均沒收。
未扣案之行李箱壹只沒收，如全部或一部不能沒收時，追徵其價
額。
    事  實
一、緣乙○○因在泰國賭足球輸錢，經濟上陷入困境，適有一名
    真實姓名年籍不詳，綽號為「阿弟」之成年男子於民國90年
    11月22日前往其在泰國曼谷某處開設之撞球場詢問其是否願
    意幫忙自泰國攜帶甲基安非他命來台交付與另一名真實姓名
    年籍不詳，綽號為「阿尼」之成年男子，並言明該次運送物
    品之報酬為泰銖200,000 元，且伊會負責為其購買當次來回
    機票，其乃抱持僥倖之態度，鋌而走險，明知甲基安非他命
    （泰文譯音為「亞壩」）為毒品危害防制條例公告列管之第
    二級毒品，且係行政院依據懲治走私條例第2 條第4 項公告
    之管制進出口物品，非經許可，不得持有或運輸，竟與「阿
    弟」、「阿尼」共同基於運輸第二級毒品甲基安非他命進口
    之犯意，於90年11月29日凌晨2 、3 點左右，在泰國曼谷之
    上址，受領「阿弟」所交付之4 瓶洗髮精（其中3 瓶洗髮精
    用塑膠膜封裝），內藏有甲基安非他命（淨重為1,007.63公
    克，驗餘淨重為1,006.61公克，平均純度為17.4%） 後，再
    連同4 公斤牛肉（業已銷燬）及其個人日常生活所需衣物一
    同置入其欲攜帶來台之行李箱中，嗣於當日上午5 時許，搭
    乘長榮航空編號BR076 號班機，於同日上午11時45分許抵台
    ，然上開行李箱在經過桃園中正機場第二航廈地下室之X 光
    機檢視時，遭在場值勤之桃園中正機場航空警察局安檢隊第
    六組警員高建志發覺該行李箱中之瓶狀物內似有異物，在乙
    ○○提領該行李箱後，高建志旋即要求乙○○攜該行李箱至
    桃園中正機場第二航廈入境第6 號查驗檯之紅線區受檢，經
    知會同組警員林俊彥及海關人員當場開箱查獲，並扣得甲基
    安非他命（淨重為1,007.63公克，驗餘淨重為1,006.61公克
    ，平均純度為17 .4%）、供藏放上開毒品之4 瓶洗髮精空瓶
    及洗髮精乳液1 包。
二、案經內政部警政署航空警察局移送臺灣桃園地方法院檢察署
    檢察官偵查起訴。
    理  由
一、訊據被告乙○○於審理中已坦承其在上開時間、地點，運輸
    第二級毒品甲基安非他命入境臺灣之犯行不諱。且經證人高
    建志到庭證稱：伊在發現上開可疑之行李箱後，係先將該行
    李箱拖至一旁，然後把該行李箱之行李牌號碼記下標示在X
    光檢查儀注檢行李報告表上，並留意該行李箱之顏色、特徵
    ，待其他旅客之行李全數通過後，伊再檢視確認該行李箱1
    次，仍認可疑，伊遂上樓注視何人提領該行李箱，在被告乙
    ○○提領該行李箱後，伊即要求被告乙○○攜該行李箱至桃
    園中正機場第二航廈入境第6 號查驗檯之紅線區開箱受檢，
    同時知會海關人員及同組警員林俊彥至該處為後續處置等語
    （參見本院95年10月25日審判筆錄），證人林俊彥於該次審
    理期日亦證稱：在打開行李箱後，發現洗髮精有用塑膠膠膜
    包起來，看起來像是新的一樣，但因X 光檢查儀注檢行李報
    告表註記瓶內有異物，海關股長就將上開洗髮精瓶蓋打開，
    並持1 根鉛線插入瓶中，鉛線插1 小段就有異物阻擋，渠等
    即帶乙○○連同上開行李箱至海關檢查室，將上開洗髮精外
    瓶剪開，隨即發現4 瓶洗髮精內均藏有以塑膠袋包裹，用橡
    皮筋封口之顆粒物等語（參見前揭審判筆錄）。又上開可疑
    之顆粒物經林俊彥以聯勤204 廠製造之煙毒品檢驗A 包試劑
    初部鑑驗結果呈現潘他坐新反應，有毒品初步鑑驗報告單在
    卷可稽，嗣該疑似毒品之顆粒物再送內政部警政署刑事警察
    局進一步鑑驗，確認該顆粒物有甲基安非他命成份（淨重為
    1,007.63公克，驗餘淨重為1,006.61公克，平均純度為17.4
    %） ，有該署90年12月13日刑鑑字第224190號鑑驗通知書1
    紙附卷可佐。此外，另有90年11月29日由台北關稅局稽查二
    組製作之X 光檢查儀注檢行李報告表、台北關稅局扣押貨物
    運輸工具收據及搜索筆錄（其上載明本案查獲經過）、中華
    民國入境旅客申報單、90年11月29日當日入出境記錄查詢作
    業各1 紙、本案扣案物之照片4 張、乙○○之護照影本2 紙
    及其自89年9 月9 日至90年11月13日之旅客入出境紀錄查詢
    4 張在卷為佐。復有藏放上述第二級毒品甲基安非他命之4
    瓶洗髮精空瓶及洗髮精乳液1 包扣案可證。至於被告乙○○
    雖於警詢及偵查辯稱：其係受朋友「阿弟」所託攜帶上開4
    瓶洗髮精來台交付與伊友人「阿尼」，其並不知悉該洗髮精
    瓶內有夾藏甲基安非他命云云。惟查，被告乙○○在審理中
    已自陳其係擔心運輸毒品來台所涉罪責太重而不敢承認等語
    （參見95年10月25日審判筆錄），足徵被告此部分抗辯係卸
    責之詞，自非可採。綜上，被告乙○○在審理中所為上開自
    白與事實相符，應屬可採，其確有運輸第二級毒品甲基安非
    他命之行為。本件事證明確，被告乙○○犯行洵堪認定，應
    依法論科。
二、被告行為後，刑法於94年2 月2 日修正公布，於95年7 月1
    日施行。按行為後法律有變更者，適用行為時之法律，但行
    為後之法律有利於行為人者，適用最有利於行為人之法律，
    現行刑法第2 條第1 項定有明文。刑法第2 條本身雖經修正
    ，但刑法第2 條既屬適用法律之準據法，本身尚無比較新舊
    法之問題，應一律適用裁判時之現行刑法第2 條規定以決定
    適用之刑罰法律，核先敘明。又以本次刑法修正之比較新舊
    法，應就罪刑有關之共犯、未遂犯、想像競合犯、牽連犯、
    連續犯、結合犯，以及累犯加重、自首減輕暨其他法定加減
    原因（如身分加減）與加減例等一切情形，綜其全部罪刑之
    結果而為比較（參見最高法院95年度第8  次刑庭會議決議）
    。經查：
  1.刑法第33條第5 款，於94年1 月7 日修正、95年7 月1 日施
    行前之規定為：「主刑之種類如左：五、罰金：一元以上」
    ，現行刑法之規定則為：「主刑之種類如下：五、罰金：新
    台幣一千元以上，以百元計算之」，而本件被告違反毒品危
    害防制條例等罪，均得併科罰金，依修正前或修正後之刑法
    ，該罪罰金刑之最高額並無不同，惟依修正前之刑法，最低
    額為銀元1 元，若換算為新台幣，為新台幣3 元，較修正後
    刑法罰金刑最低為新台幣1,000 元為低，因此，比較上述修
    正前、後之刑罰法律，修正後之刑法並未有利於被告。
  2.刑法第28條共犯之規定，於94年1 月7 日修正、95年7 月1
    日施行前之規定為：「二人以上共同實施犯罪之行為者，皆
    為正犯」；現行刑法之規定則為：「二人以上共同實行犯罪
    之行為者，皆為正犯」。揆諸本條之修正理由係為釐清陰謀
    共同正犯、預備共同正犯、共謀共同正犯是否合乎本條規定
    之正犯要件。本案被告與「阿尼」、「阿弟」等成年男子共
    同基於運輸第二級毒品甲基安非他命之犯行，均屬實行犯罪
    行為之正犯，比較上述修正前、後之刑罰法律，修正後之刑
    法並未有利於被告。
  3.刑法第55條想像競合之規定，於94年1 月7 日修正、95年7
    月1 日施行前之規定為：「一行為而觸犯數罪名，從一重處
    斷」；現行刑法之規定則為：「一行為而觸犯數罪名者，從
    一重處斷，但不得科以較輕罪名所定最輕本刑以下之刑」。
    刑法第59條於94年1 月7 日修正、95年7 月1 日施行前之規
    定為：「犯罪之情狀顯可憫恕者，得酌量減輕其刑」；現行
    刑法之規定則為：「犯罪之情狀顯可憫恕，認科以最低度刑
    仍嫌過重者，得酌量減輕其刑」。現行刑法第55條但書係科
    刑之限制，為法理之明文化，現行刑法第59條係法院就刑之
    裁量及酌減審認標準見解之明文化，均非屬法律之變更（參
    見最高法院九十五年度第八次刑庭會議決議）。
  4.綜合上述，各條文修正前、後之比較，95年7 月1 日修正施
    行後之刑法規定並未有利於被告，揆諸前揭最高法院決議及
    修正後刑法第2 條第1 項前段、後段規定之「從舊、從輕」
    原則，自應全部適用被告行為時之法律，即修正前刑法之相
    關規定予以論處。
三、按甲基安非他命係毒品危害防制條例第2 條第2 項第2 款規
    定之第二級毒品，且係行政院依懲治走私條例第2 條第4 項
    公告之「管制物品及其數額」甲項第4 款所列之管制進出口
    物品，不得運輸進口。核被告乙○○所為，係犯毒品危害防
    制條例第4 條第2 項之運輸第二級毒品罪，及懲治走私條例
    第2 條第1 項之私運管制物品進口罪。被告為運輸而持有扣
    案甲基安非他命之低度行為，為運輸之高度行為所吸收，不
    另論罪。被告與「阿弟」、「阿尼」等成年男子間，有犯意
    之聯絡及行為之分擔，依修正前刑法第28條規定為共同正犯
    。又修正後刑法第55條但書係科刑之限制，為法理之明文化
    ，非屬法律之變更，惟法律變更部分經比較後既應適用舊法
    ，因之，基於法律應整體而不得割裂適用之原則，是被告與
    「阿弟」、「阿尼」等成年男子自國外私運第二級毒品甲基
    安非他命進口來台，係一個運輸行為同時觸犯運輸毒品及私
    運管制物品進口兩罪，為想像競合犯，應依修正前刑法第55
    條之規定從一重之運輸第二級毒品罪處斷。本件運輸來台之
    第二級毒品甲基安非他命，雖非微量，但與一般毒梟運輸毒
    品少者數千公克，多者以數公斤計比較，其犯罪情節較諸大
    量走私運輸毒品以牟取暴利之人顯有重大差異，且本案運輸
    之第二級毒品甲基安非他命，經送內政部警政署刑事警察局
    檢驗結果認定平均純度僅有17.4% ，顯見該批毒品純度並不
    高，且甫進入臺灣即被查獲，尚未對國家社會造成更大侵害
    ，另考量本件被告係因經濟陷入困境，適「阿弟」先行主動
    對其表示願支付泰銖200,000 元高額報酬作為本次運輸毒品
    之對價，被告一時需錢孔急才誤陷法網，被告亦僅有運輸本
    件毒品1 次，有台灣高等法院被告前案紀錄表可佐，足徵被
    告所言非虛，又被告在本件審理期間已坦認犯行，顯見其有
    悔過之心，且有助於減少訴訟資源之浪費，再審酌被告整體
    犯罪之手段，智識程度等一切情狀，量處有期徒刑7 年2 月
    。
四、扣案之第二級毒品甲基安非他命（淨重為1,007.63公克，驗
    餘淨重為1,006.61公克，平均純度為17 .4%），應依毒品危
    害防制條例第18條第1 項前段規定，諭知沒收銷燬之；扣案
    之共犯「阿弟」所有藏放上述第二級毒品甲基安非他命之4
    瓶洗髮精空瓶及為掩飾運輸毒品犯行之洗髮精乳液1 包，暨
    未扣案，但無法證明已滅失之行李箱1 只，皆係供本件運輸
    第二級毒品犯罪所用之物，均應依毒品危害防制條例第19條
    第1 項宣告沒收，惟該行李箱因未扣案，爰依同條項後段諭
    知如全部或一部不能沒收時，追徵其價額。至於扣案之行李
    號碼牌與本件運輸第二級毒品間並無關聯，爰不予宣告沒收
    ，附此敘明。
據上論斷，應依刑事訴訟法第299 條第1 項前段，毒品危害防制
條例第4 條第1 項、第18條第1 項前段、第19條第1 項，懲治走
私條例第2 條第1 項，修正後刑法第2 條第1 項前段，修正前刑
法第11條前段、第28條、第55條，判決如主文。
本案經檢察官丁俊成到庭執行職務。
中    華    民    國    95    年    11    月    8     日
              刑事第六庭審判長法  官  林孟宜
                              法  官  崔秉君
                              法  官  林哲賢
以上正本證明與原本無異。
如不服本判決，應於判決送達後10日內向本院提出上訴狀（應附
繕本），上訴於臺灣高等法院。
                              書記官  王泰元
中    華    民    國    95    年    11    月    9     日
本案論罪科刑主要法條：
毒品危害防制條例第4條
製造、運輸、販賣第二級毒品者，處無期徒刑或7 年以上有期徒
刑，得併科新臺幣7 百萬元以下罰金。
懲治走私條例第2條
私運管制物品進口、出口逾公告數額者，處7 年以下有期徒刑，
得併科新臺幣3 百萬元以下罰金。


司法院資訊處製作；財團法人民間司法改革基金會備份。
